臺灣新北地方法院刑事判決
110年度訴字第759號
公  訴  人  臺灣新北地方檢察署檢察官
被      告  黎兆恩


指定辯護人  本院公設辯護人  張哲誠  
上列被告因違反毒品危害防制條例案件，經檢察官追加起訴（11
0年度偵字第21171號），本院判決如下：
    主  文
黎兆恩共同犯販賣第三級毒品未遂罪，處有期徒刑貳年。緩刑伍
年，緩刑期間付保護管束，並應於本判決確定日起貳年內，向檢
察官指定之政府機關、政府機構、行政法人、社區或其他符合公
益目的之機構或團體，提供壹佰小時之義務勞務；暨接受法治教
育課程伍場次。
    事  實
一、黎兆恩明知「4-甲基甲基卡西酮」屬毒品危害防制條例第2
    條第2項第3款所規範之第三級毒品，不得非法販賣，竟意圖
    營利，與簡瑞賢(所涉毒品危害防制條例案件，另於本院審
    理中)共同基於販賣第三級毒品之犯意聯絡，由黎兆恩於民
    國110年3月7日某時許，以推特暱稱「N」發表「私我自取便
    宜」等隱含可向其調取毒品咖啡包之販賣毒品訊息；適臺北
    市政府警察局內湖分局員警執行網路巡邏發覺上開內容，遂
    傳訊黎兆恩聯繫，另透過微信佯向暱稱「N」、ID「Z000000
    0000」之黎兆恩購買毒品並談妥交易內容後，黎兆恩提供微
    信暱稱「欸幹」之簡瑞賢與員警聯繫交付事宜，簡瑞賢嗣於
    約定之110年3月23日下午1時51分許，攜帶含有第三級毒品
    「4-甲基甲基卡西酮」成分之毒品咖啡包10包（驗前淨重共
    48.8200公克，驗餘淨重共48.4657公克）前往新北市○○區○○
    路000號前交易，待簡瑞賢將上開毒品咖啡包交付與員警，
    欲收取價金新臺幣(下同)4,000元之際，員警旋即表明身分
    而當場查獲簡瑞賢，致未能成功交易毒品而未遂。
二、案經臺北市政府警察局內湖分局移送臺灣新北地方檢察署檢
    察官偵查起訴。
    理  由
壹、程序事項
    本判決下列所引用被告以外之人於審判外之陳述，檢察官、
    被告黎兆恩及辯護人於本院審理中表示同意作為證據，有證
    據能力（見本院卷第32頁、第53頁），復於本院言詞辯論終
    結前均未聲明異議（見本院卷第51至68頁），本院審酌上開
    證據資料製作時之情況，尚無違法不當及證明力明顯過低之
    瑕疵，認以之作為證據應屬適當，而認前揭證據資料有證據
    能力；而非供述證據部分，本院亦查無有何公務員違反法定
    程序取得之情形，且各該證據均經本院於審判期日依法進行
    證據之調查、辯論，被告於訴訟上之防禦權，已受保障，故
    該等證據資料均有證據能力。
貳、實體事項
一、前揭事實，業據被告黎兆恩在警詢及本院中坦承不諱（見偵
    字卷第5至11頁、本院卷第31頁、第67頁），並有共同被告
    簡瑞賢於警詢中之供述（見偵字卷第15至22頁），並有搜索
    扣押筆錄暨扣押物品目錄表、扣案物照片、文德派出所110
    年3月23日職務報告、警員與被告之微信通話錄音譯文表、
    推特及微信對話紀錄擷圖、被告與證人簡瑞賢之微信對話紀
    錄翻拍照、警員與共同被告簡瑞賢之微信對話紀錄擷圖在卷
    （見偵字卷第29至35頁、第43至50頁、第53至55頁）可佐。
    又上開毒品咖啡包，經送交通部民用航空局醫務中心鑑驗，
    結果略以：淡黃色粉末10袋，淨重共48.8200公克，驗餘淨
    重共48.4657公克，檢出第三級毒品4-甲基甲基卡西酮成分
    ，有上開醫務中心110 年4 月15日航藥鑑字第0000000、000
    0000Q號毒品鑑定書在卷（見110年度偵字第16422號卷第95
    頁、第97頁）可佐，堪認被告上揭任意性之自白屬實。
二、次按販賣毒品屬違法行為，非可公然為之，其交易亦無公定
    價格，不論任何包裝，均可任意分裝增減分量，且每次買賣
    之價量，亦每隨雙方關係深淺、資力、需求及對行情之認知
    、來源是否充裕、查緝是否嚴緊，購買者被查獲時供出來源
    之可能性等而有異，委難查獲利得之實情，但為避免知過坦
    承者難辭重典，飾辭否認者反得僥倖之不當結果，除別有事
    證可認係按同一價量委買、轉售或無償贈與外，即應認販賣
    之人確有營利意圖。本案被告黎兆恩與本案交易對象（員警
    ）互不相識，若無從中賺取差價或投機貪圖小利，豈有甘冒
    重典依購入價格轉售或代購之理？況被告黎兆恩於警詢時自
    陳：伊之前去酒店購買毒品咖啡包，伊帶回家之後沒有使用
    ，就打算在網路上找人隨便出售等語（見偵字卷第6頁），
    可見被告黎兆恩確有欲上網出售毒品換取價金營利，足見其
    主觀上確有轉取價差之營利意圖甚明。本案事證明確，被告
    上揭犯行堪以認定。
三、論罪科刑
 ㈠ 按刑事偵查技術上所謂之「釣魚偵查」，係指對於原已犯罪
   或具有犯罪故意之人，以設計引誘之方式，使其暴露犯罪事
   證，而加以逮捕或偵辦而言，此純屬偵查犯罪技巧之範疇，
   並未違反憲法對於基本人權之保障，且於公共利益之維護有
   其必要性存在，故依「釣魚」方式所蒐集之證據資料，原則
   上非無證據能力。又於此情形，因毒品購買者為辦案佯稱購
   買，而將販賣者誘出以求人贓俱獲，因其無實際買受之真意
   ，且在警察監視之下伺機逮捕，事實上亦不能真正完成買賣
   ，則該次行為，僅能論以販賣未遂（最高法院100年度台上字
   第4498號判決意旨參照）。查本案係被告黎兆恩先在通訊軟
   體推特上刊登欲販賣毒品咖啡包之訊息，經警方發現後佯裝
   為買家與被告黎兆恩聯繫，約定交易毒品之數量、價格及地
   點後，由被告黎兆恩將毒品咖啡包交由共同被告簡瑞賢，由
   共同被告簡瑞賢攜帶交易之毒品到達約定之交易地點，待其
   出示交易毒品，警方予以逮捕，揆諸上開說明，被告已著手
   實施本案販賣毒品行為，惟事實上不能完成犯行，是核被告
   所為，係犯毒品危害防制條例第4 條第6 項、第3項之販賣第
   三級毒品未遂罪。又被告黎兆恩於本院中稱：伊與員警聯繫
   後，伊累了在家中休息，拿毒品咖啡包給簡瑞賢去交給員警
   ，伊當時是放在紙盒裡給簡瑞賢，伊不知道簡瑞賢到那邊為
   何變成放在袋子裡，簡瑞賢應該是知情的等語（見本院卷第6
   5頁），可見被告黎兆恩與共同被告簡瑞賢就本案犯行，有犯
   意聯絡及行為分擔，為共同正犯。
㈡ 被告黎兆恩已著手販賣第三級毒品，然事實上不能真正完成買
  賣行為，為未遂犯，爰依刑法第25條第2 項之規定減輕其刑。
  又被告於偵查中及審理時均坦承本案犯行，應依毒品危害防制
  條例第17條第2 項規定減輕其刑，並與前述減輕部分遞減之。
㈢ 爰以行為人之責任為基礎，審酌被告黎兆恩無視於國家對於杜
  絕毒品犯罪之禁令，販賣毒品將對購買毒品進而施用之人產生
  一定之身心戕害，並危及社會秩序，僅因貪圖個人利益，即為
  本案販賣第三級毒品未遂犯行，甚屬不當。且被告黎兆恩於警
  詢及本院中均坦承犯行，所欲販賣之毒品咖啡包所幸未及售出
  即為警以釣魚偵查方式查獲，尚未造成實際損害發生。另考量
  被告於本案行為前尚無其他前科紀錄，此有臺灣高等法院被告
  前案紀錄表附卷可參，素行尚佳。本次因法治觀念不足而觸犯
  重罪，主觀惡性並非重大，兼衡其自述高職畢業之智識程度，
  目前開回收貨車司機，月薪3萬初，須扶養母親，目前女友懷
  孕之家庭經濟狀況（見本院卷第67頁）等一切情狀，量處如主
  文所示之刑。
㈣ 被告黎兆恩前未曾因故意犯罪而受有期徒刑以上刑之宣告，有
  上開被告前案紀錄表可參，已如前述，並衡以被告黎兆恩犯案
  時年紀尚輕，販賣毒品咖啡包數量非多，於本案之主觀惡行及
  犯罪情節非重，犯後亦坦承犯罪，堪認其確有悔意，復有正當
  工作，生活狀況尚屬穩定，信其經此偵審教訓，應知警惕，尚
  無立即使其執行刑期之必要，認所宣告之刑以暫不執行為適當
  ，爰依刑法第74條第1項第1款規定宣告緩刑5年，以利自新。
  惟為免被告黎兆恩因受緩刑宣告而心存僥倖，並於緩刑期間深
  存警惕，避免再度觸法致緩刑宣告遭撤銷，復斟酌本案之犯罪
  情節、案件性質及被告黎兆恩之經濟能力，另依刑法第74條第
  2項第5款規定，諭知被告黎兆恩應於本判決確定日起2年內，
  向檢察官指定之政府機關、政府機構、行政法人、社區或其他
  符合公益目的之機構或團體提供如主文所示時間之義務勞務；
  又為導正其行為，並建立正確之法治觀念，復依刑法第74條第
  2項第8款規定，命其應參加5場次法治教育課程，並依刑法第9
  3條第1項第2款之規定，諭知於緩刑期間付保護管束，以啟自
  新。另被告黎兆恩上揭所應負擔或履行之義務，乃緩刑宣告附
  帶之條件，依刑法第75條之1第1項第4款之規定，違反上開所
  定負擔情節重大，足認原宣告之緩刑難收其預期效果，而有執
  行刑罰之必要者，得撤銷緩刑之宣告，併此指明。
據上論斷，應依刑事訴訟法第299條第1項前段（依刑事判決精簡
原則，僅記載程序法條文），判決如主文。
本案經檢察官林郁璇提起公訴，檢察官詹啟章到庭執行職務。
中　　華　　民　　國　　111 　年　　4 　　月　　19　　日
                  刑事第十九庭  審判長法　官  許博然
　　　　　　　　　
　　　　　　　　　                    法  官  王國耀
　　　　　　　　　
　　　　　　　　　                    法  官  洪韻婷
上列正本證明與原本無異。
如不服本判決，應於判決送達後20日內敘明上訴理由，向本院提
出上訴狀 (應附繕本) ，上訴於臺灣高等法院。其未敘述上訴理
由者，應於上訴期間屆滿後20日內向本院補提理由書「切勿逕送
上級法院」。
                                      書記官  吳依磷
中　　華　　民　　國　　111 　年　　4 　　月　　19　　日
附錄本案論罪科刑法條全文：
毒品危害防制條例第4條
製造、運輸、販賣第一級毒品者，處死刑或無期徒刑；處無期徒
刑者，得併科新臺幣3千萬元以下罰金。
製造、運輸、販賣第二級毒品者，處無期徒刑或10年以上有期徒
刑，得併科新臺幣1千5百萬元以下罰金。
製造、運輸、販賣第三級毒品者，處7年以上有期徒刑，得併科
新臺幣1千萬元以下罰金。
製造、運輸、販賣第四級毒品者，處5年以上12年以下有期徒刑
，得併科新臺幣5百萬元以下罰金。
製造、運輸、販賣專供製造或施用毒品之器具者，處1年以上7年
以下有期徒刑，得併科新臺幣1百50萬元以下罰金。